臺灣高等法院刑事裁定
111年度毒抗字第695號
抗  告  人  
即  被  告  周文賢




上列抗告人即被告因違反毒品危害防制條例案件，不服臺灣新北
地方法院111年度毒聲字第686號，中華民國111年6月14日裁定（
聲請案號：臺灣新北地方檢察署111年度毒偵緝字第1033、1034
、1035、1036號、111年度聲戒字第125號），提起抗告，本院裁
定如下：
    主  文
抗告駁回。
    理  由
一、原裁定意旨略以：抗告人即被告(下稱被告)甲○○前因施用第
    一、二級毒品（原裁定漏載第一級毒品）案件，經原審以10
    9年度毒聲字第1479號裁定送觀察、勒戒後，認有繼續施用
    毒品之傾向，有法務部○○○○○○○○附設勒戒處所民國111年6月
    2日函所附有無繼續施用毒品傾向證明書及評估標準紀錄表
    各1份附卷可稽，爰依毒品危害防制條例第20條第2項後段之
    規定，令入戒治處所強制戒治，其期間為6個月以上，至無
    繼續強制戒治之必要為止，但最長不得逾1年等語。
二、抗告意旨略以：原裁定所依據之事由為被告施用第二級毒品
    ，惟被告於執行觀察、勒戒時係以施用第一、二級毒品作為
    評分之標準，原裁定命被告入戒治處所強制戒治，顯已違法
    ，另原裁定並無具體詳載被告之裁定戒治評分計算及其標準
    ，原裁定顯有違誤，爰依法抗告云云。
三、按觀察、勒戒後，檢察官或少年法院（地方法院少年法庭）
    依據勒戒處所之陳報，認受觀察、勒戒人有繼續施用毒品傾
    向者，檢察官應聲請法院裁定或由少年法院（地方法院少年
    法庭）裁定令入戒治處所強制戒治，其期間為6個月以上，
    至無繼續強制戒治之必要為止，但最長不得逾1年，毒品危
    害防制條例第20條第2項定有明文。　　
四、經查：
　㈠被告基於施用第一級毒品海洛因（下稱海洛因）之犯意，於1
    09年6月25日中午12時許，在其新北市○○區○○○街000號4樓朋
    友住處內，以將海洛因摻入香菸點火吸食煙霧方式，施用海
    洛因各1次；復基於施用第一、二級毒品之犯意，於109年6
    月30日為警採尿回溯26小時某時許、96小時內某時許，分別
    在不詳地點，以不詳方式施用海洛因及第二級毒品甲基安非
    他命（下稱甲基安非他命）各1次，原審法院乃以109年度毒
    聲字第1479號裁定送觀察、勒戒後，經法務部○○○○○○○○附設
    勒戒處所以其前科紀錄與行為表現、臨床評估及社會穩定度
    等項目綜合判斷後，其靜態及動態因子合計為63分，認為有
    繼續施用毒品傾向乙節，有法務部○○○○○○○○111年6月2日北
    所衛字第11113005070號函暨檢附之有無繼續施用毒品傾向
    證明書、有無繼續施用毒品傾向評估標準紀錄表附卷可稽（
    見111年度毒偵緝字第1033號卷【下稱毒偵緝卷】第25至27
    頁）。準此，原審依毒品危害防制條例第20條第2項後段規
    定，裁定被告令入戒治處所強制戒治，經核並無違誤。
　㈡被告雖以上情置辯。惟查：
　⒈有無繼續施用毒品傾向之評估標準，並非完全以受勒戒人勒
    戒後之結果為準，勒戒前之各種情況，仍應作為評估依據。
    依勒戒處所評分說明手冊規定，係以「前科紀錄與行為表現
    」、「臨床評估」及「社會穩定度」3項合併計算分數，每
    一大項皆有靜態因子與動態因子。先以靜態因子分數評分，
    靜態因子分數總分在60分（含）以上為「有繼續施用毒品傾
    向」；60分以下，與動態因子分數相加，如果總分在60分（
    含）以上，為「有繼續施用毒品傾向」，故有無繼續施用毒
    品傾向，係依具體個案之臨床實務及相關事證等情綜合判定
    ，有其相當之專業依據及標準。被告於執行觀察、勒戒期間
    ，經法務部○○○○○○○○附設勒戒所評分結果，認：①前科紀錄
    與行為表現部分合計為35分【毒品犯罪相關司法紀錄「9筆
    」計10分，首次毒品犯罪年齡為「21-30歲」計5分，有其他
    犯罪相關紀錄「6筆」計10分，入所時尿液毒品檢驗「多重
    毒品反應」計10分，上開4項靜態因子合計為35分；動態因
    子計0分】；②臨床評估部分合計為28分【多重毒品濫用「有
    、種類：海洛因、安非他命」計10分，合法物質濫用「有、
    種類：菸、檳榔」計4分，使用方式為「無注射使用」計0分
    ，使用年數「超過1年」計10分，上開4項靜態因子合計為24
    分；精神疾病共病（含反社會人格）經評定為「無」計0分
    ，臨床綜合評估（含病識感、動機、態度、就醫意願）評定
    為「中度」計4分，上開2項動態因子合計為4分】；③社會穩
    定度部分合計為0分【工作「全職工作：拆房子」0分，家人
    藥物濫用「無」計0分，上開2項靜態因子合計為0分；入所
    後家人是否訪視為「有」，計0分，出所後與家人同住計為0
    分，上開2項動態因子合計為0分】。以上①至③之總分合計為
    63分，故評定為「有繼續施用毒品傾向」等情，有前揭勒戒
    處所有無繼續施用毒品傾向證明書、有無繼續施用毒品傾向
    評估標準紀錄表可憑（見毒偵緝卷第26、27頁），且上開結
    論確係適用一致性、普遍性、客觀性評估標準所為之判斷，
    且勒戒處所之組織、人員之資格及執行觀察、勒戒相關程序
    ，及判斷施用毒品者有無繼續施用毒品傾向，均有相關法令
    嚴格規範，非可恣意而為，由形式上觀察，亦無擅斷或濫權
    等明顯不當之情事，自得資為判斷被告有無繼續施用毒品傾
    向之證明。抗告意旨固指摘原裁定未具體詳載被告之裁定戒
    治評分計算及其標準云云，但被告經核其總分確在60分以上
    ，詳如上述，評定有繼續施用毒品傾向，被告空泛指摘理由
    不備，尚屬無據。
　⒉又法務部○○○○○○○○附設勒戒處所人員評估被告是否有繼續施
    用毒品傾向，係以「毒品犯罪相關司法紀錄」、「首次毒品
    犯罪年齡」、「其他犯罪相關紀錄」、「入所時尿液毒品檢
    驗」、「所內行為表現」、「物質使用行為」、「合法物質
    濫用」、「使用方式」、「使用年數」、「精神疾病共病（
    含反社會人格）」、「臨床綜合評估（含病識感、動機、態
    度、就醫意願）」、「工作」、「家庭」等靜態因子、動態
    因子綜合評估，為具有醫學專業所得之結論；前揭評估將被
    告之「毒品犯罪相關司法紀錄」及社會穩定度等動態、靜態
    之項目列為評分項目，乃因彼此側重之面向不同，並非同指
    一事，俱屬評估受觀察、勒戒人有無繼續施用毒品可能性之
    重要指標，而法務部因應修法後法律及實務見解之變動，邀
    集衛生福利部及學者專家研議而於110年3月26日公布修訂後
    之評估標準，復將上開評分項目之計分設有合理上限（上限
    5分至10分不等），業已降低各評分項目所可能造成之過度
    影響，故將此列為評分項目，與檢視被告有無戒斷毒品目的
    之達成間具有實質合理關聯，並無違公平性或過度評價之虞
    。況被告前於88年間因施用毒品案件，經原審法院裁定令入
    勒戒處所觀察、勒戒後，因認有繼續施用毒品之傾向，復經
    法院裁定令入戒治處所施以強制戒治，出所後仍因多次施用
    毒品案件遭法院判處罪刑，有本院被告前案紀錄表在卷可考
    ，及至本件施用毒品之際仍未戒除毒癮，被告既經矯正機關
    及醫療人員之專業評估具毒品依賴性，顯見其有繼續施用毒
    品之傾向無疑，自須耗費較長之時間進行戒治，以助其戒絕
    毒癮。
　⒊抗告意旨另稱：原裁定依據之事由為被告施用第二級毒品，
    觀察、勒戒時卻以施用第一、二級毒品為評分之標準云云。
    惟查，被告確有於上揭時間，分別施用海洛因及甲基安非他
    命之犯行，有自願受搜索同意書（見109年度毒偵字第4476
    卷【下稱毒偵4476卷】第13頁）、新北市政府警察局三重分
    局搜索扣押筆錄暨扣押物品目錄表（見毒偵4476卷第14至16
    頁）、查獲現場及扣押物照片（見毒偵4476卷第18頁）、臺
    北榮民總醫院109年8月4日北榮毒鑑字第C0000000號毒品成
    分鑑定書（見毒偵4476卷第41頁）、勘察採證同意書（見毒
    偵4476卷第20頁、109年度毒偵字第4439卷【下稱毒偵4439
    卷】第23頁）、新北市政府警察局受採集尿液檢體人姓名及
    檢體編號對照表（見毒偵4476卷第21頁、毒偵4439卷第24頁
    ）、臺灣檢驗科技股份有限公司濫用藥物檢驗報告（見毒偵
    4476卷第39頁、毒偵4439卷第49頁）等在卷可稽，原裁定以
    被告施用第二級毒品為由，令入戒治處所強制戒治，雖係漏
    載被告施用第一級毒品一情，然前揭漏載部分既經本院補充
    更正如前，亦不影響被告應裁定送強制戒治之判斷，併予敘
    明。
　⒋從而，被告徒憑己意，爭執本件認定其有繼續施用傾向之評
    估標準，指摘原裁定不當云云，均無可採。
五、綜上所述，原審依檢察官聲請，依毒品危害防制條例第20條
    第2項後段規定，裁定被告令入戒治處所施以強制戒治，其
    期間為6個月以上，至無繼續強制戒治之必要為止，但最長
    不得逾1年，於法並無不合。被告提起抗告，為無理由，應
    予駁回。
據上論斷，依刑事訴訟法第412條，裁定如主文。
中　　華　　民　　國　　111 　年　　8 　　月　　9 　　日
                  刑事第二十一庭審判長法　官　林怡秀
                              　　    法　官　蔡羽玄
                              　      法　官　胡宜如
以上正本證明與原本無異。
不得再抗告。
                                      書記官　黃芝凌
中　　華　　民　　國　　111 　年　　8 　　月　　9 　　日